臺灣高雄地方法院刑事判決　　　　　　　　　　　　九十三年度訴字第二００二號
　　公　訴　人　臺灣高雄地方法院檢察署檢察官
　　被　　　告　甲○○　男　二.
右列被告違反臺灣地區與大陸地區人民關係條例等案件，經檢察官提起公訴（九十三
年度偵字第六八四０號），本院合議庭裁定由受命法官獨任進行簡式審判程序，判決
如左：
主  文
甲○○共同違反不得使大陸地區人民非法進入臺灣地區之規定，處有期徒刑壹年貳月
。緩刑參年。
    事  實
一、甲○○明知大陸地區人民進入臺灣地區，存有一定之限制，且大陸地區女子雷嬛
    強欲辦理假結婚，再以探親名義非法進入臺灣地區，而無結婚之真意，甲○○竟
    因某真實姓名、年籍不詳之成年男子，告知其前往大陸地區與大陸地區女子辦理
    假結婚，使大陸地區女子得以探親名義非法進入臺灣地區，有利可圖，而與該成
    年男子共同基於使大陸地區人民非法進入臺灣地區之犯意聯絡；其二人並與雷嬛
    強共同基於行使使公務員登載不實文書之概括犯意聯絡，由該成年男子陪同甲○
    ○搭機前往大陸地區海南省海口市，與無結婚真意之雷嬛強於民國九十二年十一
    月十七日在大陸地區海南省海口市完成結婚證記，於取得海南省公證處所核發之
    （二○○三）瓊證字第一三○三二號結婚公證書後，甲○○即先行返國。嗣後甲
    ○○將上開結婚公證書送經財團法人海峽交流基金會（下稱海基會）驗證，取得
    該會九十二年十二月一日核發之核對證明後，旋於同年月三日，持結婚公證書及
    海基會核對證明等證件，至高雄縣鳳山市第一戶政事務所，以其與雷嬛強結婚之
    不實事項申請辦理結婚之
    使辦理結婚登記不知情之該管公務員，將此不實事項，登載於其職務上所掌，屬
    公文書之
    九十二年十二月七日至高雄縣鳳山分局忠孝派出所，填具「大陸地區人民進入臺
    灣地區保證書」辦理對保。之後，其再至內政部警政署入出境管理局（下稱入出
    境管理局）填具「大陸地區人民進入臺灣地區旅行證申請書」，並檢具前開大陸
    地區人民進入臺灣地區保證書、結婚公證書、海基會核對證明及登載不實之
    謄本等資料，據以申請雷嬛強以配偶名義來台探親，而行使上開登載不實之戶藉
    謄本等資料，致使入出境管理局不知情之該管公務員，於所掌之中華民國臺灣地
    區旅行證公文書上，登載「探親」之不實事項，並發給雷嬛強中華民國臺灣地區
    旅行證，准其入境臺灣。雷嬛強遂於九十三年一月十三日搭機以探親名義入境台
    灣，並持上開因不實探親名義所核發之旅行證供境管人員查驗而行使之，足生損
    害於入出境管理局管理大陸地區人民進入台灣之正確性。而雷嬛強入境後，與甲
    ○○並無實質之夫妻生活，嗣因雷嬛強從事賣淫為警查獲，經警循線查知上情。
二、案經高雄市政府警察局三民第二分局報告臺灣高雄地方法院檢察署檢察官偵查起
    訴。
    理  由
一、本件被告甲○○所犯係死刑、無期徒刑、最輕本刑為三年以上有期徒刑以外之罪
    ，其於準備程序中就被訴事實為有罪之陳述，經法官告知簡式審判程序之旨，並
    聽取公訴人及被告之意見後，經本院合議庭裁定由受命法官獨任進行簡式審判程
    序，合先敘明。
二、被告甲○○於本院審理時對右揭犯罪事實均坦白承認，且有結婚公證書、結婚登
    記申請書、
    灣地區保證書、大陸地區人民進入臺灣地區旅行證申請書、入出境查詢資料各一
    份在卷可稽，並參以大陸地區女子雷嬛強來台後從事賣淫之不法工作，及對於被
    告甲○○之家庭生活細節並不熟悉（見臺灣高雄地方法院檢察署九十三年度偵字
    第一九四六號卷第三十二、三十三頁及第四十七頁）之事實，益證被告與雷嬛強
    並無真實之婚姻關係，係藉由假結婚之方式，使雷嬛強得以非法進入臺灣地區，
    是被告自白應與事實相符，堪以採信。本件事證已臻明確，被告犯行堪以認定。
三、按台灣地區人民與大陸地區人民結婚之方式及其他要件，依行為地之規定，此於
    臺灣地區與大陸地區人民關係條例第五十二條第一項定有明文。又中華人民共和
    國民法通則第二條規定中華人民共和國民法調整平等主體的公民之間、法人之間
    、公民和法人之間的財產關係和人身關係；該通則第五十八條第一項第四款規定
    惡意串通，損害國家、集體或第三人利益之行為無效。查被告係在台灣設有
    之台灣人民，雷嬛強則為在中國設籍之中國人民，有
    為憑，二人在中國結婚，依法其結婚之要件須依行為地即中國法律定之。次查，
    其等雖曾於中國海南省海口市結婚，但被告既無與雷嬛強結婚之真意，並係出於
    與他人之共謀，其目的在於使雷嬛強來台，是其二人結婚之行為，係違背善良風
    俗而有損中國與第三人利益之行為，揆諸上開中國法律規定，被告與雷嬛強之結
    婚應屬無效（另就被告並無與雷嬛強結婚之真意而言，依照我國民法之規定，亦
    應認此婚姻為無效，附此敘明）。是以，被告與雷嬛強係不實之假結婚，而其等
    假結婚之法律效果係屬自始、當然無效，若不知情公務員於職掌公文書上登載其
    二人結婚，自屬登載不實事項。
四、按臺灣地區與大陸地區人民關係條例十五條第一款規定，不得使大陸地區人民非
    法進入台灣地區，被告以假結婚方式，讓大陸地區女子雷嬛強得以探親名義入境
    臺灣，入境方式及手續形式上雖均合法，惟實質上形同以非法手段使大陸地區人
    民進入台灣（最高法院九十二年度臺上字第四○號判決意旨參照）。再按犯罪行
    為完成時法律業已變更，即應逕依行為完成時之法律處斷，無所謂行為後法律變
    更，而適用刑法第二條第一項之可言。查臺灣地區與大陸地區人民關係條例已於
    九十二年十月二十九日修正公布全文，其中關於使大陸地區人民非法進入臺灣地
    區之處罰規定即修正後該條例第七十九條，係自同年十二月三十一日起施行，而
    被告甲○○雖於此規定修正施行前之九十二年十二月間即申請大陸地區女子雷嬛
    強來台，然直至九十三年一月十三日，雷嬛強始持上開旅行證非法進入臺灣地區
    ，其犯罪行為完成之日應為九十三年一月十三日，因臺灣地區與大陸地區人民關
    係條例業已修正施行，自應適用新修正之臺灣地區與大陸地區人民關係條例予以
    處罰。又
    書，該管公務員對於
    真意，其結婚為不實，竟持前揭結婚公證書及海基會核對證明等文件申辦結婚登
    記，使該管不知情之公務員將此不實事項登載於職務上所掌
    證等公文書上，並持向入出境管理局申請雷嬛強以探親名義進入台灣，致使不知
    情之該管公務員，將此不實之探親名義事項記載於職務上所核發之旅行證上，雷
    嬛強再持以行使而進入臺灣。
五、是核被告所為，係違反臺灣地區與大陸地區人民關係條例第十五條第一款規定，
    應依同條例第七十九條第一項之規定處斷，及刑法第二百十六條、第二百十四條
    之行使使公務員登載不實事項文書罪。被告使公務員登載不實之低度行為，為行
    使之高度行為所吸收，不另論罪。另被告與該不詳姓名成年男子間，就前開違反
    臺灣地區與大陸地區人民關係條例犯行（大陸地區人民係犯罪構成要件要素，其
    入境臺灣應不成立共犯，詳最高法院九十二年度臺上字第五七五五號判決）；被
    告與該不詳姓名成年男子及雷嬛強三人間，就行使使公務員登載不實事項文書罪
    ，有犯意聯絡及行為分擔，為共同正犯。再被告先後多次行使使公務員登載不實
    事項之犯行，時間緊接、方法相同，所犯均係構成要件相同之罪，顯係基於概括
    犯意反覆為之，應依連續犯之規定論以一罪，並加重其刑。又被告所犯前開使大
    陸地區人民非法進入台灣地區罪、行使使公務員登載不實事項文書二罪間，有方
    法、目的之牽連犯關係，應從一重依臺灣地區與大陸地區人民關係第七十九條第
    一項之使大陸地區人民非法進入台灣地區罪處斷。爰審酌被告與大陸地區女子利
    用假結婚之方式，使大陸地區人民非法入境臺灣，已影響國家對於戶政、管理大
    陸人士來臺事務之正確性，對社會造成隱藏潛在之危險，並參以被告犯後坦承犯
    行，態度尚佳等一切情狀，量處如主文所示之刑。又被告前受有期徒刑以上刑之
    宣告，執行完畢後，五年內未曾受有期徒刑以上刑之宣告，此有臺灣高等法院被
    告全國前案紀錄表及臺灣高雄地方法院檢察署刑案資料查註紀錄表各一份在卷可
    參，經此偵、審及刑之宣告程序後當知警惕，應無再犯之虞，本院認為前開對其
    宣告之刑，以暫不執行為適當，爰並予宣告緩刑三年，以勵自新。
六、據上論斷，應依刑事訴訟法第二百七十三條之一第一項、第二百八十四條之一、
    第二百九十九條第一項前段，臺灣地區與大陸地區人民關係條例第十五條第一款
    、第七十九條第一項，刑法第十一條前段、第二十八條、第二百十六條、第二百
    十四條、第五十五條、第七十四條第二款，罰金罰鍰提高標準條例第一條前段，
    判決如主文。
本案經檢察官乙○○到庭執行職務。
中      華      民      國  　  九十四　　　年     一  　月     十一　　日
                                  臺灣高雄地方法院刑事第二庭
                                      　　法  官    李育信
右正本證明與原本無異。
如不服本判決，應於判決送達後十日內，向本院提出上訴狀。
                                          書記官    洪生輝
中      華      民      國  　  九十四　　　年     一  　月     十一　　日
附錄本判決論罪科刑所依據之法條：
臺灣地區與大陸地區人民關係條例第七十九條第一項：
　違反第十五條第一款規定者，處一年以上七年以下有期徒刑，得併科新臺幣一百萬
  元以下罰金。
臺灣地區與大陸地區人民關係條例第十五條，下列行為不得為之：
　一  使大陸地區人民非法進入臺灣地區。
　二  明知臺灣地區人民未經許可，而招攬使之進入大陸地區。
　三  使大陸地區人民在臺灣地區從事未經許可或與許可目的不符之活動。
　四  僱用或留用大陸地區人民在臺灣地區從事未經許可或與許可範圍不符
     　之工作。
　五  居間介紹他人為前款之行為。
刑法第二百十六條：
　行使第二百十條至第二百十五條之文書者，依偽造、變造文書或登載不實事項或使
  登載不實事項之規定處斷。
刑法第二百十四條：
　明知為不實之事項，而使公務員登載於職務上所掌之公文書，足以生損害於公眾或
  他人者，處三年以下有期徒刑、拘役或五百元以下罰金。
